【裁判字號】    98,抗,1228
【裁判日期】    980825
【裁判案由】    假扣押
【裁判全文】
臺灣高等法院民事裁定                  98年度抗字第1228號
抗  告  人  甲○○
上列抗告人因與相對人華南商業銀行股份有限公司間之假扣押事
件，對於中華民國98年1月21日臺灣臺北地方法院98年度裁全字
第639號裁定提起抗告，本院裁定如下：
    主  文
原裁定關於抗告人甲○○部分廢棄。
上開廢棄部分，相對人於原法院之聲請駁回。
聲請費用（除確定部分外）及抗告費用均由相對人負擔。
    理  由
一、本件相對人（即債權人）於原法院聲請意旨略以：原審共同
    債務人佳鼎科技股份有限公司（下稱佳鼎公司）於民國（下
    同）96年12月31日邀同抗告人為連帶保證人，向伊借款新臺
    幣（下同）266萬元，約定自借款日起按月計付利息，借款
    期間、利息及違約金計算方式詳如民事假扣押聲請狀附表一
    （下稱附表一）所示，並約定如有授信契約書第八條第(1)款
    之情事時，其債務視為全部到期。詎佳鼎公司於97年11月30
    日未依約繳息，依授信契約書第8條第(1)款有關期限利益喪
    失之約定，其債務視為全部到期，共計尚積欠伊本金266萬
    元及如民事假扣押聲請狀附表一所示之利息、違約金未為清
    償，經伊催告，均未獲置理。為恐日後有不能執行或甚難執
    行之虞，乃聲請本件假扣押，並陳明願供擔保以補釋明之不
    足等語。
二、原裁定准相對人以887,000元或同面額之中央政府建設公債
    90年度甲類第一期債票為佳鼎公司及抗告人供擔保後，得對
    佳鼎公司及抗告人之財產於266萬元之範圍內為假扣押。佳
    鼎公司及抗告人如為相對人供擔保金266萬元或將相對人請
    求之金額提存後，得免為或撤銷假扣押（按佳鼎公司就原法
    院准對其假扣押部分未聲明不服，已告確定）。
三、抗告意旨略以：相對人就假扣押原因未為任何之釋明，原裁
    定准其假扣押之聲請，顯屬不當。爰請求廢棄原裁定，並駁
    回相對人在原法院之聲請等語。
四、按債權人就金錢請求或得易為金錢請求之請求，欲保全強制
    執行者，得聲請假扣押；假扣押非有日後不能強制執行或甚
    難執行之虞者，不得為之；請求及假扣押之原因應釋明之；
    前項釋明如有不足，而債權人陳明願供擔保或法院認為適當
    者，法院得定相當之擔保，命供擔保後為假扣押，民事訴訟
    法第522條第1項、第523條第1項、第526條第1項、第2項分
    別定有明文。又釋明事實上之主張者，得用可使法院信其主
    張為真實之一切證據。但依證據之性質不能即時調查者，不
    在此限，民事訴訟法第284條亦定有明文。是假扣押制度係
    為保全強制執行而設，故凡假扣押之聲請，必須有將來不能
    執行或執行困難之虞，始得為之。所謂不能強制執行，如債
    務人浪費財產，增加負擔，或就其財產為不利益之處分，將
    成為無資力之情形等是；所謂恐難執行，如債務人將移住遠
    方或逃匿是也。若債權人就其請求及假扣押之原因未予釋明
    ，法院尚且不得命供擔保後為假扣押，遑論為准免供擔保之
    假扣押裁定。又當事人於釋明其事實上之主張時，應同時提
    出可供法院得隨時進行調查之證據，如未同時提出，法院亦
    無限期命其補正之必要（最高法院19年抗字第232號判例、
    同院75年度台抗字第453號裁定意旨及同院94年度台抗字第
    665號裁定意旨參照）。
五、查原裁定准相對人之聲請，無非係以：相對人就其所主張之
    請求及假扣押之原因，除已提出授信契約書影本等件外，復
    據陳明願供擔保以補釋明之不足，所請假扣押核無不合，應
    予准許等詞，為其判斷之基礎。惟查，相對人提出之上開證
    據，均與抗告人有何逃匿、脫產，致相對人日後有不能強制
    執行或甚難執行之虞情事無涉，充其量僅得認其已就「請求
    之原因」，即兩造間就金錢請求或得易為金錢請求之請求為
    必要之釋明。就「假扣押之原因」，相對人則未為任何說明
    ，有相對人於原法院之民事假扣押聲請狀附卷可參。況抗告
    人提起抗告後，本院曾通知相對人於5日內具狀表示意見，
    亦未獲置理，有本院民事紀錄科通知及送達證書在卷可考。
    對於抗告人有何逃匿、脫產，致相對人日後有不能強制執行
    或甚難執行之虞之情事，則未據相對人提出其他能即時調查
    之證據，自難認相對人已提出可使法院信其主張為真實之假
    扣押原因證據，難謂已盡釋明之責，自不得以其願供擔保而
    補其不足。是原裁定准許相對人之聲請，就抗告人之財產為
    假扣押，尚有未合。抗告人執前開意旨，指摘原裁定此此部
    分不當，求予廢棄，非無理由。
六、據上論結，本件抗告為有理由，爰裁定如主文。
中    華    民    國    98    年    8     月    25    日
                    民事第三庭
                        審判長法  官 林敬修
                              法  官 張靜女
                              法  官 吳青蓉
正本係照原本作成。
本裁定除以適用法規顯有錯誤為理由外，不得再抗告。如提起再
抗告，應於收受後10日內委任律師為代理人向本院提出再抗告狀
。並繳納再抗告費新台幣１千元。
中    華    民    國    98    年    8     月    26    日
                              書記官 吳碧玲


司法院資訊處製作；財團法人民間司法改革基金會備份。
